最高法院刑事判決　　　　　　　　　　111年度台上字第860號
上　訴　人　李庭妮



上列上訴人因違反洗錢防制法案件，不服臺灣高等法院臺中分院
中華民國110年10月26日第二審判決（110年度金上訴字第918 號
，起訴案號：臺灣臺中地方檢察署109年度偵字第6974、12292號
），提起上訴，本院判決如下：
    主  文
上訴駁回。
    理  由
一、按刑事訴訟法第377 條規定，上訴於第三審法院，非以判決
    違背法令為理由，不得為之。是提起第三審上訴，應以原判
    決違背法令為理由，係屬法定要件。如果上訴理由書狀並未
    依據卷內訴訟資料，具體指摘原判決不適用何種法則或如何
    適用不當，或所指摘原判決違法情事，顯與法律規定得為第
    三審上訴理由之違法情形，不相適合時，均應認其上訴為違
    背法律上之程式，予以駁回。
二、本件原審審理結果，認定上訴人李庭妮有所載違反洗錢防制
    法犯行明確，因而維持第一審依想像競合犯，從一重論處上
    訴人幫助犯洗錢防制法第14條第1項之洗錢罪刑之判決，駁
    回其在第二審之上訴，並為緩刑宣告，已載敘其調查取捨證
    據之結果及憑以認定犯罪事實之心證理由，就上訴人否認該
    部分犯行之供詞及所辯各語認非可採，亦依調查所得證據予
    以論述，有卷存資料可資覆按。
三、上訴意旨略以：檢察官就其犯罪事實未盡實質舉證責任，原
    審逕為有罪認定，自有違法；原審對測謊報告既有疑慮，未
    傳喚證人李錦明到庭作證，或函送相關機關判讀測謊報告，
    亦未囑託其他機構再為鑑定，或調取測謊錄影內容查證有無
    一再施測之情形而為釐清，難謂無證據調查未盡及理由不備
    之違法。
四、刑事訴訟法第161條第1項明定檢察官舉證責任之內涵，為提
    出證據，並指出其證明之方法，用以說服法院，使法官得經
    由綜以調查證據之結果，為「確信」被告有構成犯罪事實存
    在之判斷。本件檢察官依其偵查所得之證據，足認上訴人有
    犯罪嫌疑，而提起公訴，於起訴書詳列證據清單，已就上訴
    人之犯罪事實，負其舉證責任並指出證明之方法，原審乃依
    憑檢察官所提出之證據及綜合卷內所載其餘證據資料，經合
    法調查後，認檢察官所提出之相關證據，已足為上訴人犯罪
    事實之積極證明，敘明所為如何該當幫助洗錢罪構成要件等
    情之理由綦詳，並就上訴人所稱銀行帳戶存摺、提款卡不慎
    遺失，未交付他人使用等辯詞，何以委無足採，於理由內論
    駁明白，所為論斷說明，衡諸經驗及論理等證據法則皆無違
    背，自不容任意指為違法，要無所指未命檢察官舉證、未憑
    證據認定事實之違誤。
五、刑事訴訟法所稱依法應於審判期日調查之證據，係指與待證
    事實有重要關係，在客觀上顯有調查必要性之證據而言，其
    範圍並非漫無限制，必其證據與判斷待證事實之有無，具有
    關聯性，得據以推翻原判決所確認之事實，而為不同之認定
    ，若僅枝節性問題，或所證明之事項已臻明確，或就同一證
    據再度聲請調查，自均欠缺其調查之必要性，未為無益之調
    查，無違法可言。又當事人、辯護人等聲請調查之證據，有
    無調查之必要，屬事實審法院自由裁量行使之範疇。原判決
    綜合案內證據資料，已載明上訴人確有所載幫助洗錢罪犯行
    之論證，就所提出之測謊鑑定如何不具證據之適格，無從據
    為有利於上訴人之認定，亦記明其裁酌之理由，未再傳喚測
    謊人員或調查相關測謊錄影等事項為無益之調查，概屬原審
    法院調查證據之裁量範疇，且稽之原審筆錄之記載，上訴人
    及其辯護人於辯論終結前，並未主張再為測謊鑑定（見原審
    卷各次筆錄），審判長於調查證據完畢時，詢問「有無證據
    提出或請求調查？」時，亦均稱「無」（同上卷第376 頁）
    ，顯認無調查之必要，乃以事證明確，未為其他無益之調查
    ，無所指調查職責未盡及理由欠備之違法。上訴人於上訴本
    院始主張原審有此部分證據調查未盡之違法，顯非依據卷內
    資料而為指摘。
六、其餘上訴意旨，無非係置原判決所為明白論斷於不顧，持憑
    己見而為不同評價，任意指為違法，且為單純事實之爭執，
    難認已符合首揭法定之上訴要件，應認關於幫助洗錢罪部分
    之上訴違背法律上之程式，應予駁回。又上開得上訴第三審
    部分既依程序上予以駁回，則與之有裁判上一罪關係之幫助
    詐欺取財部分，原判決係相同第一審論以刑法第30條第1 項
    、第339條第1項之罪，核屬刑事訴訟法第376條第1項第4 款
    所列不得上訴於第三審法院之案件，自亦無從為實體上之審
    判，應併從程序上駁回。
據上論結，應依刑事訴訟法第395條前段，判決如主文。
中    華    民    國   111    年    3     月    2     日
                  刑事第九庭審判長法  官  段  景  榕  
                                  法  官  鄧  振  球  
                                  法  官  楊  力  進  
                                  法  官  宋  松  璟  
                                  法  官  汪  梅  芬  
本件正本證明與原本無異
                                  書記官
中    華    民    國   111    年    3     月    7     日